【裁判字號】    95,選訴,19
【裁判日期】    951207
【裁判案由】    違反公職人員選舉罷免法
【裁判全文】
臺灣桃園地方法院刑事判決              95年度選訴字第19號
公  訴  人  臺灣桃園地方法院檢察署檢察官
被      告  乙○○
                    樓
選任辯護人  吳東霖律師
被      告  丙○○
                    18號2樓.
選任辯護人  邱秀珠律師
上列被告等因違反公職人員選舉罷免法案件，經檢察官提起公訴
（95年度選偵字第31號），本院判決如下：
    主  文
乙○○、丙○○均無罪。
    理  由
一、公訴意旨略以：被告乙○○係民國95年桃園縣龍潭鄉鄉民代
    表候選人、被告丙○○係未經設立登記之「東風創意廣告行
    銷公司」（下稱「東風公司」）總經理。乙○○為爭取該鄉
    鄉民支持，以便能於95年6 月10日舉辦之第18屆桃園縣龍潭
    鄉鄉民代表選舉順利當選，竟於95年4 月中旬，在桃園縣龍
    潭鄉○○路上之「貴族世家牛排館」，與丙○○共同基於對
    有投票權人交付賄賂之概括犯意聯絡，計劃以足使人動心而
    影響投票意向之餐廳消費折扣禮券，對有投票權之人交付之
    ，而約定投票權為一定之行使，經丙○○提議由「東風公司
    」提供該公司收費定期為「華川宴麻辣鍋」、「皇廚泰式料
    理」、「上瑤靚湯」、「源芳魚翅餐廳」、「六十甲子懷舊
    餐廳」、「四季風火車旋轉涮涮鍋」、「龍雁日式炭火燒肉
    店」、「大北京涮羊肉」、「陽光麥子烘焙屋」、「藍嶼酒
    吧餐廳」等不知情餐飲業者印製之消費折扣禮券，乙○○則
    出資新臺幣（下同）3 萬2 千元贊助印製該等禮券並加附競
    選文宣，共同裝訂為封面係乙○○照片及政見、內頁係前開
    餐飲業者供應折扣100 元、200 元、8 折、85折、9 折不等
    之消費禮券計2 萬本，於95年5 月中旬印畢後，由乙○○交
    付競選工作人員連續發送至桃園縣龍潭鄉中山村、中興村、
    東興村、北興村、武漢村之有投票權人信箱、結婚廣場及餐
    廳等處，藉以區隔「東風公司」過去發送折扣禮券之固定廣
    告通路，並利用乙○○、丙○○及桃園縣龍潭鄉鄉民對該折
    扣禮券行銷市場資訊之不對稱性，創設上開折扣禮券在桃園
    縣龍潭鄉鄉民代表選舉第1 選區之特定區域經濟價值，促使
    收受折扣禮券者支持乙○○當選為鄉民代表。因認被告乙○
    ○、丙○○係犯公職人員選舉罷免法第90條之1 第1 項投票
    行賄罪嫌等語。
二、按犯罪事實應依證據認定之，無證據不得認定其犯罪事實；
    又不能證明被告犯罪者，應諭知無罪之判決，刑事訴訟法第
    154 條第2 項、第301 條第1 項分別定有明文。認定不利於
    被告之事實，須依積極證據，苟積極證據不足為不利於被告
    事實之認定，即應為有利於被告之認定，更不必有何有利之
    證據；所謂認定犯罪事實之證據，係指足以認定被告確有犯
    罪之積極證據而言，該項證據自需適合於被告犯罪事實之認
    定，始得採為斷罪資料；如未能發現相當證據，或證據不足
    以證明，自不能以推測或擬制之方法，以為裁判之基礎；被
    告否認犯罪事實所持之辯解，縱屬不能成立，仍非有積極證
    據足以證明其犯罪行為，不能遽為有罪之認定。又公職人員
    選舉罷免法第90條之1 第1 項之賄選罪係以對於有投票權之
    人，行求、期約或交付賄賂或其他不正利益，而約其不行使
    投票權或為一定之行使為構成要件。亦即須視行為人主觀上
    是否具有行賄之犯意，而約使有投票權人為投票權一定之行
    使或不行使；客觀上行為人所行求、期約或交付之賄賂或不
    正利益是否可認係約使有投票權人為投票權之一定行使或不
    行使之對價；以及所行求、期約、交付之對象是否為有投票
    權人而定。上開對價關係，在於行賄者之一方，係認知其所
    行求、期約或交付之意思表示，乃為約使有投票權人為投票
    權一定之行使或不行使；在受賄者之一方，亦應認知行賄者
    對其所行求、期約或交付之意思表示，乃為約使其為投票權
    一定之行使或不行使。且對有投票權人交付之財物或不正利
    益，並不以金錢之多寡為絕對標準，而應綜合社會價值觀念
    、授受雙方之認知及其他客觀情事而為判斷，此有最高法院
    30年上字第816 號、29年上字第3105號、30年上字第1831
    號、92年臺上字第893 號判例可資參照。
三、訊據被告乙○○、丙○○均堅決否認有何公訴人所指投票行
    賄犯行，被告乙○○及其選任辯護人辯稱：被告乙○○並無
    投票行賄之犯意，扣案折價禮券本內各折價券係各商家自行
    委請「東風公司」印製，與被告乙○○無關，而該折價券必
    須有消費才能享受折扣，不生投票權行使之對價關係，該折
    價禮券本內雖有「龍雁日式炭火燒肉店」（下稱「龍雁店」
    ）之折價券，但該折價條件與其他店家相同並未特意降低價
    錢或提高折扣率，顯與本件選舉無關等語；被告丙○○及其
    選任辯護人辯稱：扣案折價券本乃市場上常見之行銷手法，
    必須持有者前往消費，方能享受折扣，顯非賄選之對價，而
    其內各折價券乃商家提供，並非候選人提供，故不可能有該
    折價券係要求選民投票給被告乙○○之對價認知，該折價禮
    券本內雖有「龍雁店」之折價券，然被告乙○○並未要求將
    該折價券放在第1 頁，並加註負責人係乙○○字樣，顯然無
    以該折價券賄選之意；本件被告丙○○係認折價券上印有乙
    ○○之競選文宣，可有較持久之廣告效益，並無與乙○○共
    同以該折價券賄選之意等語。公訴人認被告2 人涉有公職人
    員選舉罷免法第90條之1 第1 項投票行賄罪嫌，無非係以：
    被告乙○○委託「東風公司」丙○○印製扣案有乙○○競選
    資料封面之折價禮券本之事實，為被告2 人所是認，且證人
    林淑敏、徐健富、陳素慧於警詢中均證稱持折價禮券可享折
    價優惠等語，另扣案印製有乙○○競選資料封面之折價禮券
    本內附有被告乙○○為負責人之「龍雁店」88折禮券，而證
    人陳文明於審理時亦證稱確有持該禮券前往消費等語，為其
    主要論據。
四、按公職人員選舉罷免法第90條之1 第1 項之投票行賄罪，係
    以對於有投票權之人，行求、期約或交付賄賂或其他不正利
    益，而約其不行使投票權或為一定之行使為構成要件，詳析
    其要件有三：其一，須對於有投票權之人為之；其二，須有
    行求、期約或交付賄賂或其他不正利益之行為；其三，須約
    使有投票權人為一定之行使或不行使投票權。所謂「行求」
    ，係指行賄人自行向對方提出賄賂或不正利益，以備交付，
    祇以行賄者一方之意思表示為已足，不以受賄者之允諾為必
    要；所謂「期約」，係指行賄者與受賄者雙方就期望而為約
    定於一定期間內交付賄賂或利益，乃雙方意思已合致，而尚
    待交付；所謂「交付」，係指行賄者事實上將賄賂或不正利
    益交付受賄者收受之行為，惟不論何階段之行為態樣，行為
    人之行為是否該當於公職人員選舉罷免法第90條之1 第1項
    之投票行賄罪，均應有上述3 構成要件，亦即須視行為人主
    觀上是否具有行賄之犯意，而約使有投票權人為投票權一定
    之行使或不行使；客觀上行為人所行求、期約或交付之賄賂
    或不正利益是否可認係約使有投票權人為投票權之一定行使
    或不行使之對價；以及所行求、期約、交付之對象是否為有
    投票權人而定，上開對價關係，在於行賄者之一方，係認知
    其所行求、期約或交付之意思表示，乃為約使有投票權人為
    投票權一定之行使或不行使；在受賄者之一方，亦應認知行
    賄者對其所行求、期約或交付之意思表示，乃為約使其為投
    票權一定之行使或不行使，且對有投票權人交付之財物或不
    正利益，並不以金錢之多寡為絕對標準，而應綜合社會價值
    觀念、授受雙方之認知及其他客觀情事而為判斷，倘足認其
    與要約有投票權人為投票權一定之行使或不行使間，具有「
    對價」關係時，始與該罪之構成要件相符（最高法院95年度
    臺上字第5447號判決意旨參照）。經查：
  (一)被告乙○○、丙○○確有於95年4 月間某日，在桃園縣龍潭
    鄉○○路上「貴族世家牛排館」，由乙○○委託丙○○所經
    營之「東風公司」印製乙○○競選資料為折價禮券本之封面
    ，此為乙○○、丙○○所是認，復有附卷乙○○與「東風公
    司」簽訂之「東風- 『大桃園消費年鑑』（聯盟禮券）廣告
    刊登合約書」影本1 紙可稽（見臺灣桃園地方法院檢察署95
    年度選他字第119 號卷第26頁）；另扣案印製有乙○○競選
    資料之折價禮券本，其封面印製有乙○○競選資料，另其內
    分別有「華川宴麻辣鍋」200 元禮券、「皇廚泰式料理」
    200 元禮券、「上瑤靚湯」100 元禮券、「源芳魚翅餐廳」
    9 折禮券、「六十甲子懷舊餐廳」200 元禮券、「四季風火
    車旋轉涮涮鍋」85折禮券、「龍雁日式炭火燒肉」88折禮券
    、「大北京涮羊肉」200 元禮券、「龍之鄉客家小館」200
    元禮券、「陽光麥子烘焙屋」8 折禮券、「藍嶼酒吧餐廳」
    100 元禮券、「烏樹林花園餐廳」100 元禮券及「新黃金海
    岸活蝦」折價券（2 人以上同行抵300 元、6 人以上同行抵
    500 元）等各店家折價禮券，亦有扣案上開折價禮券本可佐
    ，是上開事實均可認定。
  (二)上開折價禮券本之各店家折價禮券之印製，係各店家自行與
    「東風公司」簽約，分別有「六十甲子」、「華川宴」、「
    烏樹林」、「皇廚」、「大北京龍潭店」、「上瑤靚湯」、
    「陽光麥子」、「藍嶼企業有限公司」等店家與「東風公司
    」簽訂之「東風- 『大桃園消費年鑑』廣告刊登合約書」影
    本8 紙（見臺灣桃園地方法院檢察署95年度選他字第119 號
    卷第28至35頁）；而證人即店家負責人林淑敏、徐健富、陳
    素慧於警詢中均證稱：不認識被告乙○○，且不知道折價禮
    券本封面上乙○○之文宣資料是何人製作等語（見臺灣桃園
    地方法院檢察署95年度選他字第119 號卷第6 、7 、10、1
    1 、16、17頁），而查上開證人於警詢中為證述，其性質雖
    屬傳聞證據，惟業經本院於準備程序時經徵詢被告及辯護人
    意見，被告及辯護人均陳明同意作為證據，本院審酌上開筆
    錄作成時，較無人情施壓或干擾，亦無不當取供之情形，認
    為以之作為本案之證據亦屬適當，依刑事訴訟法第159 條之
    5 第1 項規定，是其於警詢之證述，自具有證據能力；另被
    告丙○○於本院審理時經諭知分離審判程序後以證人身分具
    結證稱：「（扣案之折價禮券除了被告還有多少店家印在一
    起？）總共有13個店家。」、「（他們之資料是何人提供的
    ？）由店家提供的。」、「（店家提供資料時，被告有無參
    與？）沒有，這與被告無關。」、「（店家有無與你們簽約
    ？）有，是個別簽約。」等語（見本院卷第62頁）。則由上
    開合約書僅有店家與「東風公司」（丙○○）之簽署，而上
    開證人林淑敏、徐健富、陳素慧既均證稱與被告乙○○不認
    識，亦不知悉封面（即印有乙○○競選資料）係何人製作，
    且於警詢中證人林淑敏即明確證稱：沒有候選人或助選員與
    其接洽折價禮券事宜，是廣告公司（即「東風公司」）與其
    接洽等語；證人徐健富證稱：沒有候選人付伊折價禮券相對
    之價錢等語；證人陳素慧亦證稱：沒有候選人付伊折價禮券
    相對之價錢，不是候選人或助選員與其接洽折價禮券事宜等
    語（見臺灣桃園地方法院檢察署95年度選他字第119 號卷第
    7 、10、16頁）；另參諸證人即同案被告丙○○上開證詞，
    堪認上開折價禮券本之各店家折價券部分，係被告丙○○以
    「東風公司」名義，與各店家洽商印製，被告乙○○並未參
    與此節。
  (三)被告丙○○辯稱：「東風公司」本係以受託行銷為業，受店
    家委託印製折價禮券原即屬其業務之一，約每3 個月都會印
    製類似之促銷活動等語，查卷附「200e專案企劃書」已載明
    ：「所提供內容如下：3.東風禮券：統籌各聯營商店所提供
    之優惠，藉由本公司負責設計、製作成1 本禮券，贈送對象
    」等字樣（見臺灣桃園地方法院檢察署95年度選他字第119
    號卷第24頁背面），而扣案數種折價禮券本中，確有不同之
    使用期限，如印製有乙○○競選資料封面之折價禮券本內各
    商家折價禮券使用期限多係至95年6 月30日；印製有「日光
    流域」字樣房地產廣告封面及印製有「統一精工Smile 」字
    樣封面之折價禮券本內各商家折價禮券使用期限則為至94年
    10月31日，有扣案各該折價禮券本可稽，是被告丙○○上開
    所辯，應可採信。則「東風公司」既確實定期受各商家委託
    印製折價禮券本，是被告丙○○顯非係為95年桃園縣龍潭鄉
    鄉民代表選舉，而特地設計此類折價禮券本。
  (四)查扣案印製有乙○○競選資料封面之折價禮券本，其係印製
    「龍潭鄉in好」、「微笑龍潭- 幸福起飛」、「鄉長丁○○
    特別推薦龍潭鄉民代表候選人- 乙○○敬上」等字樣，封面
    內頁則印製乙○○之學經歷及政見，而扣案印製有乙○○競
    選資料封面之折價禮券本內固附有前述(一)所列各商家之折價
    禮券，然印製為封面之廣告主無非係藉由在該處顯眼位置而
    獲得較佳之宣傳效果，衡諸一般收受該折價禮券本者，當不
    致誤認為其內各商家之折價禮券均與印製為封面之廣告主有
    關，如前述分別印製有「日光流域」字樣房地產廣告封面及
    印製有「統一精工Smile 」字樣廣告封面之折價禮券本，一
    般收受者絕不至於認為其內各商家之折價禮券均與上開2 廣
    告封面之廣告主有關，則本件扣案印製有乙○○競選資料封
    面之折價禮券本，一般收受者當亦不致認為其內各商家折價
    禮券係與乙○○有關。另在民主社會中，基於被選舉權之保
    障，任何候選人本即均得以言語或書面發表如「懇請賜票」
    之競選內容，則候選人以言語或書面發表如「懇請賜票」之
    競選內容，主觀上是否已與談話之對方或在場聽聞該等言論
    或收受該書面資料之有投票權人互達「約」其投票權為一定
    行使或不行使之意，自應審慎加以認定。如前所述，扣案印
    製有乙○○競選資料封面之折價禮券本內固附有前述(一)所列
    各商家之折價禮券，惟一般人既不致認為其內各店家之折價
    禮券係與被告乙○○有關，則縱被告乙○○委請被告丙○○
    於該選舉期間內印製折價禮券本，並由被告乙○○加以發送
    ，亦難逕認被告乙○○、丙○○主觀上具有行賄之犯意。
  (五)扣案印製有乙○○競選資料封面之折價禮券本，其內各店家
    固分別在其折價券上載明優惠一定金額（如100 元、200 元
    ）或給予一定折扣（如9 折、85折、88折、8 折），惟其係
    必須前往該商家消費方可得此折價，除據證人林淑敏於警詢
    中證稱：「大北京涮羊肉」之折價券係每消費滿1,000 元就
    可以抵扣200 元等語（見臺灣桃園地方法院檢察署95年度選
    他字第119 號卷第7 頁），且多為其內各店家於其折價券上
    所載明，如：「皇廚泰式料理」200 元禮券上載明消費滿1,
    000 元可享200 元之折扣、「上瑤靚湯」100 元禮券載明消
    費滿500 元可享100 元之折扣、「四季風火車旋轉涮涮鍋」
    85折禮券載明憑卷至本店消費可享85折優惠等，此與一般如
    百貨業者或賣場發行與現金等值之禮券，性質上迥然不同，
    而印製發送該類憑券消費給予一定折價之折價券，亦係國內
    店家常見之行銷手法，無非希冀藉由給予消費者一定折扣優
    惠，吸引更多消費者前來消費，本僅「薄利多銷」之行銷手
    法，此為一般國人所認知，其「價值」更係因人而異，依社
    會通念，該折價禮券性質上無非僅係廣告之一種型態。而如
    前(三)所述，印製有各商家折價禮券之折價禮券本既係「東風
    公司」固定發行，並非針對95年桃園縣龍潭鄉鄉民代表選舉
    ，而特地設計此類折價禮券本，是一般民眾即便在非選舉期
    間內本亦可取得該類折價禮券本。則在一般人既可認知所謂
    折價券僅係店家的行銷方式，且在非選舉期間可取得相類折
    價禮券本之情形下，被告乙○○即使在上開選舉期間內委託
    被告丙○○印製有乙○○競選資料封面之折價禮券本，對有
    投票權之人而言，顯不可能因是否收受該折價禮券本，即影
    響其是否投票予特定候選人之決定。就被告乙○○、丙○○
    而言，顯無以之認係約定使選民為投票權一定行使或不行使
    之意；就收受該折價禮券本之選民而言，亦不致認定該折價
    禮券本，乃係約定其為投票權之一定行使或不行使，是客觀
    上扣案印製有乙○○競選資料封面之折價禮券本，即難認定
    係約使有投票權人為投票權之一定行使或不行使之對價。
  (六)至扣案印製有乙○○競選資料封面之折價禮券本內，雖附有
    被告乙○○為負責人之「龍雁店」88折禮券，惟被告乙○○
    與「東風公司」於95年3 月14日即已簽訂「東風- 『大桃園
    消費年鑑』廣告刊登合約書」，並約定「刊登單頁廣告，附
    贈500 張VIP 認同卡及500 本消費年鑑，附贈龍潭鄉聯盟禮
    券1 期」等，有合約書及收據附卷可稽（見本院卷第144 頁
    ），若無其他積極證據，自難逕認該折價禮券係為95年桃園
    縣龍潭鄉鄉民代表選舉而印製；況該「龍雁店」88折禮券，
    係給與消費者憑券可享88折優惠，該折價禮券本內其他店家
    折價券，亦多給與消費者8 折至9 折之優惠，是「龍雁店」
    88折禮券，顯未特別優惠；而就「龍雁店」88折禮券於該折
    價禮券本內之位置，亦未特別明顯（若不計封面，係在該折
    價禮券本第7 頁），若被告乙○○、丙○○有以該禮券為行
    賄之意，當於該禮券上載明乙○○為負責人，甚至將該禮券
    放於首頁等明顯之處，況扣案印製有乙○○競選資料封面之
    折價禮券本，封面內頁被告乙○○之學經歷介紹，亦未載明
    其係該店之負責人，堪認被告乙○○、丙○○亦未將「龍雁
    店」88折禮券與該次選舉刻意聯結，縱被告乙○○之他種競
    選文宣內就其學經歷有記載其為「龍雁（原野宴）日式碳烤
    負責人」，亦難僅憑扣案印製有乙○○競選資料封面之折價
    禮券本內附有「龍雁店」88折禮券，即逕認被告乙○○、丙
    ○○有以之投票行賄之意。
  (七)綜上，本件扣案印製有乙○○競選資料封面之折價禮券本內
    各店家折價券部分，係被告丙○○以「東風公司」名義，與
    各店家洽商印製，且被告丙○○顯非係為95年桃園縣龍潭鄉
    鄉民代表選舉，而特地設計此類折價禮券本，一般人既不致
    認為其內各店家之折價禮券係與被告乙○○有關，則縱被告
    乙○○委請被告丙○○於選舉期間內以其競選資料為該禮券
    本之封面，並由被告乙○○加以發送，亦難逕認被告乙○○
    、丙○○主觀上具有行賄之犯意，另對有投票權之人而言，
    顯不可能因是否收受該折價禮券本，即影響其是否投票予特
    定候選人之決定，則客觀上亦難認定該折價禮券本係約使有
    投票權人為投票權之一定行使或不行使之對價，本件即與公
    職人員選舉罷免法第90條之1 第1 項之投票行賄罪之要件不
    合。
  (八)至證人甲○○於本院審理時證稱：伊在喜宴上收到被告乙○
    ○助選員發放之1 本折價券等語（見本院卷第166 頁），而
    證人陳文明於本院審理時證稱：伊於95年6 月13日有去被告
    乙○○經營之碳烤店持該店折價禮券消費等語（見本院卷第
    171 頁），惟證人甲○○之證詞，僅能證明被告乙○○有發
    送扣案印製有乙○○競選資料封面之折價禮券本之事實，而
    證人陳文明亦僅能證明有持「龍雁店」88折禮券至該店消費
    之事實，另起訴書固援引證人即檢舉人AAA 於檢察官訊問時
    之證詞為證據方法，惟公訴人於本院審理時並無聲請傳喚該
    檢舉人，而其於檢察官訊問時所述，無非證述有收到扣案印
    製有乙○○競選資料封面之折價禮券本乙節，基於前述(七)之
    理由，其等證詞尚難執為不利被告2 人之認定。
五、被告乙○○及其選任辯護人於本院審理時另辯稱：被告乙○
    ○係為國民黨發放扣案印製有乙○○競選資料封面之折價禮
    券本，其目的純粹在於爭取國民黨黨內初選，藉由提高其知
    名度，而獲得較高之民調支持云云，被告乙○○復辯稱：伊
    係經過徵詢後，才將該封面改版為嗣後遭扣案之折價禮券本
    版面等語；證人即同案被告丙○○於本院審理時亦證稱：原
    先印製之折價禮券本本來係約定5 月1 日交貨，後來乙○○
    要求改版，所以改到5 月7 日左右交貨等語（見本院卷第60
    頁），並提出改版前（即原約定）之封面版面（見本院卷第
    91頁），然該改版前之封面版面與扣案印製有乙○○競選資
    料封面之折價禮券本封面版面（即改版後之封面版面）相較
    ，改版前後之版面均印有「第一選區：中興村、東興村、北
    興村、九龍村、武漢村、永興村、黃唐村、中山村、八德村
    、凌雲村、聖德村、百年村、龍祥村、烏林村、烏樹林村」
    ，與桃園縣選舉委員會公告之龍潭鄉第1 選區範圍一致，有
    卷附桃園縣選舉委員會公告1 份在卷可稽（見本院卷第41至
    43頁），而差異處則係改版前之封面正反面之版面均印製有
    「95年6 月10日龍潭鄉民代表候選人」、「黨內提名民調懇
    請支持」等字樣，而改版後之封面版面則均無上開字樣。查
    95年6 月10日即為95年桃園縣各鄉鎮市民代表選舉之投票日
    ，而證人即同案被告丙○○於本院審理時亦證稱：6 月10日
    是乙○○要求伊這樣做，因為伊不知道實際選舉之時間等語
    （見本院卷第66頁）；被告乙○○亦供稱：國民黨黨內初選
    是95年4 月底至95年5 月11日，而國民黨初選，沒有分選區
    等語（見本院卷第66、75頁），若印製有乙○○競選資料封
    面之折價禮券本僅係為國民黨黨內初選宣傳所用，何以係改
    版前之封面版面印製「95年6 月10日」此日期？甚至改版後
    又不再印製「黨內提名民調懇請支持」等字樣？況被告乙○
    ○既稱國民黨初選並未分選區，又何以改版前後之封面版面
    均有印製上開選區範圍？另被告乙○○於警詢、檢察官訊問
    時全然未提及上開折價禮券係為了爭取國民黨黨內初選而發
    送等相類辯解（僅強調係口頭徵詢劉承武檢察官之意見後方
    改版云云），被告乙○○及其選任辯護人係於本院審理時方
    提出此節答辯。是被告乙○○及其辯護人上開辯稱：係為國
    民黨黨內初選而發送扣案印製有乙○○競選資料封面之折價
    禮券本云云，顯難採信，一併敘明。
六、至公訴人雖聲請傳喚證人彭美雲、陳俊宇（分別為證人陳文
    明之妻及子），然該2 證人僅能證明至「龍雁店」消費過程
    ，而如前所述，本件既不能僅憑扣案印製有乙○○競選資料
    封面之折價禮券本內附有被告乙○○為負責人之「龍雁店」
    88折禮券，即逕認被告乙○○、丙○○有以之投票行賄之意
    ，是該2 證人自無傳喚之必要。
七、綜上所述，被告乙○○及其辯護人辯稱扣案印製有乙○○競
    選資料封面之折價禮券本係為國民黨黨內初選而印製乙節，
    雖不可採，然本件無證據證明被告乙○○、丙○○主觀上具
    有行賄之犯意，而有投票權之人顯不可能因是否收受該折價
    禮券本，即影響其是否投票予特定候選人之決定，則客觀上
    亦難認定該折價禮券本係約使有投票權人為投票權之一定行
    使或不行使之對價，本件即與公職人員選舉罷免法第90條之
    1 第1 項之投票行賄罪之要件不合，此外，亦查無其他證據
    可資證明被告等確有公訴人所指之投票行賄罪行，不能證明
    被告等犯罪，自應為無罪之判決。
據上論斷，應依刑事訴訟法第301 條第1項，判決如主文。
本案經檢察官嵇珮晶到庭執行職務。
中    華    民    國    95    年    12    月    7     日
                  刑事第二庭審判長法  官  徐培元
                                  法  官  林蕙芳
                                  法  官  鄭吉雄
以上正本證明與原本無異。
如不服本判決，應於判決送達後10日內向本院提出上訴狀（應附
繕本），上訴於臺灣高等法院。
                                  書記官  謝至菁
中    華    民    國    95    年    12    月    7     日


司法院資訊處製作；財團法人民間司法改革基金會備份。
